【裁判字號】    98,交聲,1010
【裁判日期】    990430
【裁判案由】    聲明異議
【裁判全文】
臺灣臺南地方法院交通事件裁定    98年度交聲字第1010號
移送機關    交通部公路總局嘉義區監理所麻豆監理站
異議人即
受處分人    甲○○
上列受處分人因違反道路交通管理處罰條例案件，對於交通部公
路總局嘉義區監理所麻豆監理站民國98年8月3日所為之裁決處分
（處分案號：麻監裁罰字第裁75-M00000000號），聲明異議，本
院裁定如下：
    主  文
原處分關於裁處異議人罰鍰逾新台幣壹萬伍仟元部分撤銷。
上開撤銷部分，異議人不罰。
    理  由
一、原處分意旨略以：受處分人即異議人甲○○（下稱異議人）
    遭警舉發，於民國（下同）98年8月3日00時45分許，駕駛牌
    照號碼ZWU-103號輕機車，行經台南縣佳里鎮○○路與忠孝
    路交岔路口，因酒後駕車經警當場測得其呼氣中酒精濃度高
    達每公升0.41毫克，超過標準值每公升0.25毫克，嗣經交通
    部公路總局嘉義區監理所麻豆監理站（下稱移送機關）依道
    路交通管理處罰條例第35條第1項第1款、第24條第1項第2款
    （原裁決書漏未記載）及違反道路交通管理事件統一裁罰基
    準表之規定，裁處罰鍰新臺幣（下同）30,000元，吊扣駕駛
    執照12個月，及施以道安講習等處分。
二、本件聲明異議意旨略以：警方所使用之酒測器容許有一定誤
    差值為正負0.02毫克，故應予以扣除誤差值後予以裁處，其
    酒測值應僅為每公升0.39毫克，為此聲明異議，請求撤銷部
    分罰鍰等語。
三、按汽車駕駛人，駕駛汽車經測試檢定酒精濃度超過規定標準
    者，處新臺幣1萬5千元以上6萬元以下罰鍰，並當場移置保
    管該汽車及吊扣其駕駛執照1年，道路交通管理處罰條例第
    35 條第1項第1款定有明文。
四、經查：
  (一)異議人遭警舉發，於上開時、地酒後駕駛牌照號碼ZWU-103
    號輕機車，檢測酒測值每公升0.41毫克，超過標準值每公升
    0.25毫克之違規行為，有台南縣警察局98年8月3日南縣警交
    字第M00000000號舉發違反道路交通管理事件通知單1份附卷
    可稽，且異議人並不否認有酒後駕車之行為，故此部份之違
    規事實，當可認定。
  (二)惟異議人抗辯酒試器有誤差值存在，應扣除誤差值始得裁罰
    等語。經查，本件用以測定異議人呼氣酒精濃度所使用之呼
    氣酒精測試器係由經濟部標準檢驗局於98年04月23日檢定合
    格（檢定合格單號碼：JOJA 0000000），檢定合格有效期限
    為1年，此有台南縣警察局佳里分局98年12月24日南縣佳警
    五字第0980017129號函檢附之經濟部標準檢驗局98年4月23
    日呼氣酒精測試器檢定合格證書1紙附卷可參，而異議人之
    上開車輛於98年8月3日經警測得駕駛汽車而有酒精濃度超過
    規定標準時，該呼氣酒精測試器尚在檢定合格有效期限內，
    故該呼氣酒精測試器之準確性及正確性本應值得信賴。
  (三)然上開呼氣酒精測試器，在檢定有效期限內有誤差值存在，
    在讀值0.25mg/L以上測試濃度，以讀值5﹪作為公差（例如
    0.55mg/L時，合格公差為0.028mg/L；在測試模式下，公差
    應為0.03mg/L），0.25mg/L以下測試濃度，以0.02mg/L作為
    公差，有財團法人工業技術研究院99年4月27日工研量字第0
    990005184號函1份附卷可參，是扣除上述之誤差值後（0.41
    mg/L-0.41mg/L×5﹪＝0.3895mg/L），異議人於檢測時，其
    呼氣中之酒精濃度是否已達每公升0.40毫克，即有合理懷疑
    之存在。
  (四)依交通部90年6月5日交路90字第039396號函釋稱：「‧‧惟
    計算執法所使用之各種量測儀器之容許誤差值及考量現行已
    實施多年之規定後，方篩選作為依法舉發處罰對象之作法，
    應尚稱合理，本部亦表同意。」等語可知，交通部亦認為逾
    越法規標準之核算，宜依量測違規數值扣除各該執法器材容
    許誤差值後做為裁罰之基準，而交通部為移送機關之上級機
    關，上開函釋自有拘束移送機關之效力。
五、綜上所述可知，本件異議人於為警檢測時，雖測得其呼氣中
    酒精濃度為每公升0.41毫克，顯逾每公升0.25毫克之標準，
    堪認其確實有酒醉駕車情節，惟依前述呼氣酒精測試器既有
    前述之誤差值，則異議人於受檢測時呼氣中之酒精濃度是否
    確已逾每公升0.40之標準，顯有可疑，即應為有利於異議人
    之認定，而應依逾每公升0.25毫克，未滿0.4毫克之標準裁
    罰之。則移送機關就此部分依道路交通管理處罰條例第35條
    第1項第1款及違反道路交通管理事件統一裁罰基準表等規定
    ，於裁罰異議人15,000元範圍內，於法並無違背，至移送機
    關以異議人之呼氣中酒精濃度達每公升0.41毫克而裁處金額
    30,000元部分，則有未洽，應由本院將原處分中關於罰鍰逾
    15,000元部分撤銷，並自為裁定如主文第二項對異議人上開
    撤銷部分為不罰之諭知，以資適法。（至原裁決處分中吊扣
    駕駛執照12個月及施以道安講習等部分，核無違法之處，該
    部分則予以維持，附此敘明。）
據上論斷，應依道路交通管理處罰條例第87條第2項，道路交通
案件處理辦法第19條、第20條前段，裁定如主文。
中    華    民    國    99    年    4     月    30    日
                     交通法庭   法  官   陳淑勤
以上正本證明與原本無異。
如不服本裁定，應於送達後5日內，向本院提出抗告狀。
                                書記官   謝國欽
中    華    民    國    99    年    4     月    30    日

司法院資訊處製作；財團法人民間司法改革基金會備份。
